臺灣臺南地方法院民事判決　　　　　　　 96年度訴字第103號
原　　　告　甲○○
訴訟代理人　蘇新竹律師
　　　　　　張清富律師
被　　　告　乙○○
　　　　　　丙○○
上列被告乙○○因過失傷害案件，原告提起刑事附帶民事訴訟請
求侵權行為損害賠償，經本院交通法庭移送民事庭審理，本院於
民國96年3月7日言詞辯論終結，判決如下：
    主    文
被告應連帶給付原告新台幣壹拾萬玖仟參佰捌拾參元，及自民國
九十五年八月十八日起至清償日止，按週年利率百分之五計算之
利息。
原告其餘之訴駁回。
訴訟費用由被告連帶負擔百分之十三，餘由原告負擔。
本判決原告勝訴部分得假執行。但被告如於執行標的物拍定、變
賣或其他財產權執行程序終結前，以新台幣壹拾萬玖仟參佰捌拾
參元為原告預供擔保，得免為假執行。
原告其餘假執行之聲請駁回。
    事實及理由
一、按訴狀送達後，原告不得將原訴變更或追加他訴，但請求之
    基礎事實同一，或擴張或減縮應受判決事項聲明者，不在此
    限；民事訴訟法第255條第1項第第2款、第3款定有明文。本
    件原告起訴時依據侵權行為法律關係，請求被告應連帶給付
    精神慰撫金新台幣（下同）900,000元及法定遲延利息，嗣
    於訴訟中追加依據民法第193條第1項請求給付醫療費用56,
    262元、及減縮請求精神慰撫金為800,000元，合計856,262
    元及法定遲延利息，其追加請求醫藥費部分，其請求之基礎
    事實同一，另減縮精神慰撫金部分則為減縮應受判決事項之
    聲明，依上開規定，應予准許，合先敘明。
二、原告起訴主張：
  (一)被告乙○○受僱於其父即被告丙○○擔任送貨司機，被告乙○○於民國94年4月22日上午8時30分許，駕駛車牌號碼9711
    —GF號為被告丙○○送貨，沿台南縣歸仁鄉○○村○○○○○
    道，由東往西方向行駛，途經該便道與二甲產業道路之無號
    誌交岔路口處時，應注意並能注意車前狀況，隨時採取必要
    之安全措施，且轉彎車應讓直行車先行，竟疏注意車前狀況
    ，且未讓直行車先行，而撞及原告所騎乘車牌號碼KT6─092
    號重機車，致原告受有化膿性蜂窩組織炎及皮膚壞死、行筋
    膜切開術及皮膚植皮手術，治療3個月傷口才癒合，造成原
    告學業嚴重荒廢，肉體及精神非常痛苦。爰依民法第184條
    第1項前段、第193條第1項、第195條第1項前段及第188條規
    定侵權行為損害賠償及僱用人責任之法律關係，請求被告應
    連帶負損害賠償責任。
  (二)並聲明：被告應連帶給付原告856,262元，及自起訴狀繕本
    送達之翌日起至清償日止，按週年利率百分之5計算之利息
    ；及願供擔保，請准宣告假執行。
三、被告則以：
  (一)被告乙○○以：被告乙○○於本件交通事故發生時，係幫被
    告丙○○將車輛駛回工廠途中，並非受僱於被告丙○○，且
    依台灣省車輛行車事故鑑定委員會覆議意見，被告乙○○係
    右轉車未讓直行車先行，就本件交通事故之發生雖有過失，
    惟原告行經肇事路口未減速且違規超速，自被告乙○○之右
    後方駛來，適被告乙○○正減速右轉，始不慎撞擊被告乙○○駕駛汽車右前方葉子板，足見原告亦有過失；同意給付原
    告請求之醫藥費數額，但原告請求之精神慰撫金額過高，且
    被告乙○○於事故發生後，曾去探視原告，且有誠意和解，
    原告於車禍後也有到學校上課，足見原告所受傷勢非重，原
    告傷口細菌感染造成蜂窩性組織炎，應是醫院照顧疏失所致
    等語置辯。
  (二)被告丙○○則以：肇事時被告乙○○駕駛之車輛上雖有被告
    丙○○所有之廢紙，但被告乙○○並非受僱於被告丙○○，
    惟被告丙○○亦未指示被告乙○○駕車，實係被告乙○○自
    行駕車外出訪友，並未事先告知被告丙○○；本件交通事故
    發生經過，被告丙○○均不清楚，亦無資力賠償原告等語為
    辯。
  (三)均聲明：駁回原告之訴及假執行之聲請。如受不利判決，請
    准供擔保免假執行。
四、兩造不爭之事項及簡化之爭點為：
  (一)兩造不爭執事項：
  (1)被告乙○○於94年4月22日上午8時30分許，駕駛被告丙○○
    所有車號9711—GF號自用小貨車，沿台南縣歸仁鄉○○村○○○○○道，由東往西方向行駛，途經該便道與二甲產業道路
    之無號誌交岔路口處時，因過失撞及同向行駛由原告所騎乘
    車牌號碼 KT6─092號重機車，致原告受有傷害。
  (2)被告乙○○因本件交通事故所犯刑事過失傷害案件，經本院
    95年度交簡字第1218號、95年度交簡上字第113號判處有期
    徒刑4月確定在案。
  (二)兩造爭執事項：
    原告主張被告乙○○受僱於被告丙○○，駕駛被告丙○○所
    有車號9711—GF號自用小貨車過失撞及原告騎乘之機車，致
    原告受傷等情，則為被告所否認，並以上開情詞為辯，是本
    件所應審究者為：
  (1)被告丙○○是否應依民法第188條之規定負僱用人連帶賠償
    責任？
  (2)原告就本件交通事故之發生是否與有過失？
  (3)原告請求之項目及數額是否正當？
五、被告丙○○是否應依民法第188條之規定負僱用人連帶賠償
    責任？
  (一)按因故意或過失，不法侵害他人權利者，負損害賠償責任。
    又受僱人因執行職務不法侵害他人之權利者，由僱用人與行
    為人連帶負損害賠償責任，民法第184條第1項及第188條第
    1項前段分別定有明文。按僱用人藉使用受僱人而擴張其活
    動範圍，並享受其利益，且受僱人執行職務之範圍，或其適
    法與否，要非與其交易之第三人所能分辨，為保護交易之安
    全，受僱人之行為在客觀上具備執行職務之外觀，而侵害第
    三人之權利時，僱用人即應負連帶賠償責任。故民法第188
    條第1項所謂受僱人因執行職務不法侵害他人之權利，不僅
    指受僱人因執行其所受命令，或委託之職務自體，或執行該
    職務所必要之行為而言，即濫用職務或利用職務上之機會及
    與執行職務之時間或處所有密切關係之行為，其在外形之客
    觀上足認為與執行職務有關，而不法侵害他人之權利者，即
    令其係為自己利益所為之違法行為，亦應包括在內（最高法
    院91年度台上字第2627號判決參照）。
  (2)被告乙○○於94年4月22日上午8時30分許，駕駛被告丙○○
    所有車號9711—GF號自用小貨車，沿台南縣歸仁鄉○○村○○○○○道，由東往西方向行駛，途經該便道與二甲產業道路
    之無號誌交岔路口處時，應注意並能注意轉彎車應讓直行車
    先行，竟疏未注意讓原告右側直行車先行，而撞及原告所騎
    乘車牌號碼KT6─092號重機車，致原告受有左膝挫傷、左足
    拇指擦傷、右腰挫傷之傷害，經送往財團法人奇美醫院急診
    ，嗣因傷口感染致化膿性蜂窩性組織炎及皮膚壞死，於同年
    4月28日又住進該院感染科，同年4月29日經由醫師施以筋膜
    切開術及皮膚植皮手術治療，其傷口組織培養出金黃葡萄球
    菌等情，業據本院依職權調閱本院95年度交簡上字第113號
    被告乙○○過失傷害刑事案卷核閱屬實，且有財團法人奇美
    醫院診斷證明書、病情摘要及病歷資料、道路交通事故調查
    報告表(一)(二)、道路交通事故現場圖各1 份、行車執照2份、
    照片13幀附於上開刑事卷宗可稽，且為被告乙○○所不爭執
    ，又本件交通事故肇事責任亦經臺灣省台南區車輛行車事故
    鑑定委員會及臺灣省車輛行車事故覆議鑑定委員會鑑定結果
    ，亦認被告乙○○係右轉時，未注意讓右側直行車先行，為
    肇事主因，此亦有臺灣省台南區車輛行車事故鑑定委員會台
    南區940712號鑑定意見書、臺灣省車輛行車事故覆議鑑定委
    員會府覆議字第9510906號覆議意見書各1份在卷足參，足證
    被告乙○○就本件交通事故之發生，應負過失責任堪以認定
    。
  (二)又被告乙○○係受僱於被告丙○○，於本件車禍發生時，被
    告乙○○駕駛被告丙○○所有之自小客車，車上附載被告丙○○所有之紡織品的原料加工絲，欲前往台南縣歸仁鄉看東
    村工廠等情，業據被告乙○○於偵訊中陳明：「（問：車上
    載何物？）紙箱，裡面有紡織品的原料加工絲，我要載去歸
    仁鄉看東村的工廠」、「（問：你是送貨員？）是」、「（
    問：老闆何人？）我父親」、「（問：擔任何職？）擔任送
    貨員，車子是我父親的，東西也是我父親的」、「（問：是
    否有領薪水？）有」等語（見臺灣臺南地方法院檢察署95
    年度偵字第6542號卷95年4月24日訊問筆錄），復於本院審
    理中供述：平常以開小貨車送貨為業務等語（本院95年度交
    簡上字第113號卷95年12月6日審判筆錄），足認本件交通事
    故發生時，被告乙○○確係受僱於其父即被告丙○○，且駕
    駛被告丙○○之自小貨車載運被告丙○○之貨物之事實，至
    堪認定，是以在客觀被告乙○○之駕駛行為具備執行職務之
    外觀，且侵害原告之權利，依上開說明，被告丙○○自應就
    負連帶賠償責任。
  (3)被告乙○○及丙○○雖均於本院審理中改稱：被告乙○○與
    丙○○並無僱傭關係云云，惟被告乙○○陳稱：案發當時並
    未受僱於我父親，是我父親打電話叫我將車子開回工廠等語
    （本院96年2月25日言詞辯論筆錄）；惟被告丙○○則陳稱
    ：當天車上雖然有貨物，那些都是我撿回來準備送回收商賣
    錢的廢紙，我並未叫乙○○去送貨，我事後才知道乙○○自
    己開我的車子去關廟找朋友等語（本院94年3月7日言詞辯論
    筆錄），被告乙○○、丙○○於本院所為之陳述已不一致，
    且與被告乙○○於偵訊中之陳述互有出入，足認被告乙○○
    、丙○○抗辯案發時被告楊盈仁並未受僱於被告丙○○，與
    事實不符，不足採信。
六、原告就本件交通事故之發生是否與有過失？
  (1)按損害之發生或擴大，被害人與有過失者，法院得減輕賠償
    金額，或免除之，民法第217條第1項定有明文。此項規定之
    目的，在謀求加害人與被害人間之公平，故在裁判上法院得
    以職權減輕或免除之（最高法院85年台上字第1756號判例參
    照）。又民法第217條第1項規定之目的在謀求加害人與被害
    人間之公平，倘受害人於事故之發生亦有過失時，由加害人
    負全部賠償責任，未免失諸過酷，是以賦與法院得不待當事
    人之主張，減輕其賠償金額或免除之職權。換言之，基於過
    失相抵之責任減輕或免除，非僅為抗辯之一種，亦可使請求
    權全部或一部為之消滅，故裁判上得以職權斟酌之。又所謂
    被害人與有過失，只須其行為為損害之共同原因，且其過失
    行為並有助成損害之發生或擴大者，即屬相當，不問賠償義
    務人應負故意、過失或無過失責任，均有該條項規定之適用
    （最高法院86年度台上字第479號判決參照）。
  (二)再按行車速限，依速限標誌或標線之規定，道路交通安全規
    則第93條第1項規定甚明。原告考領有普通重型機車駕駛執
    照，對於上開規定，自應知之甚詳，且應嚴格遵守。本件肇
    事路段為無號誌岔路口，行車速限為40公里/小時，此有上
    開道路交通事故調查報告表(一)附卷可參，惟原告未減速慢行
    作隨時停車之準備，反而超速以50公里/小時之車速行駛，
    亦據原告於警詢中陳述明確（見警卷94年4月26日甲○○談
    話筆錄），致遇狀況煞車不及而發生碰撞。又本件交通事故
    經臺灣省車輛行車事故覆議鑑定委員會亦同本院上開認定，
    此有上開該會府覆議字第9510906號覆議意見書1份在卷足憑
    ，堪認原告就本件交通事故之發生，亦應同負過失之責。至
    臺灣省臺南區車輛行車事故鑑定委員會鑑定結果，雖認定「
    甲○○無肇事因素」，此有上開該會台南區940712號鑑定意
    見書1份附卷可考，惟該鑑定報告未考慮原告超速行駛之因
    素，其所為上開鑑定，關於原告過失責任歸屬之判斷，尚無
    足採。本院綜合上情，斟酌本件交通事故發生之原因，認原
    告應負百分之30之過失責任，被告乙○○應負百分之70之過
    失責任。
七、原告請求之項目及數額是否正當？
  (一)按因故意或過失不法侵害他人之權利者，負損害賠償責任。
    不法侵害他人之身體或健康者，對於被害人因此喪失或減少
    勞動能力或增加生活上之需要時，應負損害賠償責任。不法
    侵害他人之身體、健康、名譽、自由、信用、隱私、貞操，
    或不法侵害其他人格法益而情節重大者，被害人雖非財產上
    之損害，亦得請求賠償相當之金額。民法第184條第1項前段
    、第193條第1項、第195條第1項分別定有明文。
  (二)醫藥費部分：
    本件車禍原告受有左膝挫傷、左足拇指擦傷、右腰挫傷之傷
    害，經送往財團法人奇美醫院急診，嗣因傷口感染致化膿性
    蜂窩性組織炎及皮膚壞死，於同年4月28日又住進該院感染
    科，同年4月29日經由醫師施以筋膜切開術及皮膚植皮手術
    治療，其傷口組織培養出金黃葡萄球菌等情，已如上述，足
    認因被告乙○○過失傷害原告致受有左膝挫傷之傷害，所引
    發細菌感染致化膿性蜂窩性組織炎及皮膚壞死，堪以認定，
    況被告復不能舉證證明原告之傷口發生細菌感染致化膿性蜂
    窩性組織炎及皮膚壞死係醫院照顧疏失所致，其此部分之辯
    解，自難信為真實。又原告因本件交通事故已支付醫藥費56
    ,262 元，業據原告提出醫藥費收據47紙為證，為被告2人所
    不爭執，原告此部分之請求，應予准許。
  (三)精神慰撫金部分：
  (1)按不法侵害他人之身體、健康、名譽、自由、信用、隱私、
    貞操，或不法侵害其他人格法益而情節重大者，被害人雖非
    財產上之損害，亦得請求賠償相當之金額，此為民法第195
    條第1項前段所明定。受僱人因執行職務不法侵害他人之身
    體、健康，被害人受有非財產上之損害，請求該受僱人及其
    僱用人連帶賠償相當金額之慰撫金時，法院對於慰撫金之量
    定，應斟酌兩造（包括負連帶賠償責任之僱用人在內）之身
    分地位及經濟狀況等關係定之，不宜單以被害人與實施侵權
    行為之受僱人之資力為衡量之標準。受僱人因執行職務，不
    法侵害他人之人格權，被害人受有非財產上之損害，請求該
　　受僱人及其僱用人連帶賠償相當金額之慰撫金時，法院對於
　  慰撫金之量定，應斟兩造（包括負連帶賠償責任之僱用人在
    內）之身分地位及經濟狀況等關係定之，不宜單以被害人與
    實施侵權行為之受僱人之資力為衡量之標準（最高法院57年
    度台上字第1663號判決、最高法院74年度第9次民事庭會議
    參照）。
  (2)本件車禍致原告受有左膝挫傷、左足拇指擦傷、右腰挫傷之
    傷害，經送往財團法人奇美醫院急診，嗣因傷口感染致化膿
    性蜂窩性組織炎及皮膚壞死，於同年4月28日又住進該院感
    染科，同年4月29日經由醫師施以筋膜切開術及皮膚植皮手
    術治療，其傷口組織培養出金黃葡萄球菌等情，已如上述，
    足見原告所受傷害非輕，精神上自受有相當之痛苦，原告依
    據民法第195條之規定請求被告賠償其非財產上之損害，即
    屬有據。又原告於94年間車禍當時係長榮大學在學學生，名
    下無財產，亦無收入；被告乙○○大學畢業，94年間股利及
    薪資所得合計194,831元，名下有汽車3輛其中2輛為199 2
    年出廠，另1輛為1994年出廠；被告丙○○國小畢業，94年
    間租賃所得60,000元，名下有不動產房屋2筆、土地4筆，汽
    車1輛，財產總額2,944,400元等情，業據兩造陳明在卷，且
    有本院依職權調閱兩造稅務電子閘門財產所得調件明細表附
    卷可稽。本院審酌原告因傷所受心理及生理之痛苦程度及上
    開兩造之身分、地位、經濟狀況等一切情狀，認原告請求精
    神慰撫金之數額以100,000元為適當，逾此數額之請求，即
    難准許。
  (四)合計原告得請求之數額為156,262元【醫藥費56,262元＋精
    神慰撫金100,000元=156,262元】，惟參酌本件原告應負擔
    百分之30之過失責任，依過失相抵原則，原告所得請求之數
    額為109,383元【計算方式：156,262ｘ7/10=109,383（元以
    下四捨五入】。
八、從而，原告依侵權行為之法律關係，請求被告二人應連帶給
    付原告109,383元及自起訴狀繕本送達翌日即95年8月18日起
    至清償日止，按週年利率百分之5計算之法定遲延利息，為
    有理由，應予准許，逾此範圍所為之請求，為無理由，應予
    駁回。
九、原告雖陳明願供擔保，聲請宣告假執行，惟其勝訴部分所命
    給付之金額未逾50萬元，依民事訴訟法第389條第1項第5款
    規定，應依職權宣告假執行；被告陳明願供擔保，聲請宣告
    免為假執行，核無不合，爰酌定相當之擔保金額准許之。至
    原告其餘假執行之聲請，因原告其餘訴已經駁回而失所依附
    ，不應准許。
十、結論：本件原告之訴為一部有理由，一部無理由，依民事訴
    訟法第79條、第85條第2項、第87條第1項、第389條第1項第
    5 款、第392條第2項、第3項，判決如主文。
中　　華　　民　　國　　96　　年　　3 　　月　　21　　日
                  民事第三庭  法  官  張桂美
上正本證明與原本無異
如不服本判決，應於送達後廿日內，向本院提出上訴狀並表明上
訴理由，如於本判決
宣示後送達前提起上訴者，應於判決送達後廿日內補提上訴理由
書（須附繕本）。
中　　華　　民　　國　　96　　年　　3 　　月　　21　　日
                              書記官  黃鋕偉
